【裁判字號】    91,易,1378
【裁判日期】    920317
【裁判案由】    竊盜等
【裁判全文】
臺灣臺南地方法院刑事判決                        九十一年度易字第一三七八號
    公  訴  人  臺灣台南地方法院檢察署檢察官
    被      告  乙○○
    被      告  甲○○
右列被告等因竊盜等案件，經檢察官提起公訴（九十一年度偵字第八五二七號），本
院判決如左：
    主  文
乙○○竊盜，處拘役參拾日，如易科罰金，以參佰元折算壹日，緩刑貳年。小扳手壹
支沒收。
甲○○無罪。
    理  由
一、乙○○見甲○○無代步工具，乃於民國九十一年三月下旬某日，將登記在其前妻
    名下之車牌號碼ＶＤＭ－五一三號輕型機車借予甲○○使用。嗣乙○○見該車車
    牌遺失，其為免甲○○遭警攔查，竟意圖為甲○○不法所有，於九十一年四月初
    某日上午九時許，在台南市○○路東豐夜市旁之空地，以其所有不足作為兇器使
    用之小扳手一支，竊取陳新和所有之車牌號碼ＮＥＤ－八六七號重型機車車牌一
    面，得手後將之懸掛在ＶＤＭ－五一三號輕型機車上供甲○○使用。嗣於九十一
    年七月十八日下午三時三十分許，甲○○騎乘上開懸掛ＮＥＤ－八六七號車牌之
    輕型機車，行經台南市○○路○段一二二號前為警查獲。
二、案經台南市警察局第三分局報請臺灣台南地方法院檢察署檢察官偵查起訴。
    理  由
壹、有罪部分：
一、右揭事實，業據被告乙○○於警訊、偵查中及本院審理時坦承不諱，核與被害人
    陳新和之子丙○○指述車牌失竊等情相符，且有贓物認領保管單一紙在卷可資佐
    證，事證已甚明確，被告乙○○犯行堪以認定，應依法論科。
二、核被告乙○○所為，係犯刑法第三百二十條第一項之竊盜罪。爰審酌被告乙○○
    犯罪之動機、目的係為貪圖不勞而獲，惟竊取之物品，價值非高，且犯罪後坦承
    犯行態度良好，被害人已取回失竊物品等一切情狀，量處如主文所示之刑，並諭
    知易科罰金之折算標準。末查被告乙○○前未曾受有期徒刑以上刑之宣告，有臺
    灣高等法院被告全國前案紀錄表一紙可憑，被告乙○○坦承犯行，深具悔意，其
    經此偵查、審判程序，當知警惕信無再犯之虞，本院認其宣告刑以暫不執行為適
    當，爰宣告緩刑二年，以啟自新。未扣案之小扳手一支，乃被告乙○○所有供本
    件犯罪所用之物，業據被告乙○○陳明在卷（見本院九十一年十月二十九日訊問
    筆錄），爰依刑法第三十八條第一項第二款宣告沒收。
貳、無罪部分：
一、公訴意旨另以：被告甲○○明知被告乙○○所懸掛之上開ＮＥＤ－八六七號車牌
    係不明來源之贓物，竟仍收受供己使用，嗣於九十一年七月十八日下午三時三十
    分許，騎乘上開懸掛ＮＥＤ－八六七號車牌之ＶＤＭ－五一三號輕型機車，行經
    臺南市○○路○段一二二號前時，為警查獲，因認被告甲○○涉有刑法第三百四
    十九條第一項之收受贓物罪嫌等語。
二、按犯罪事實應依證據認定之，無證據不得推定其犯罪事實；又不能證明被告犯罪
    者，應諭知無罪之判決，刑事訴訟法第一百五十四條、第三百零一條第一項分別
    定有明文。次按犯罪事實之認定，應憑真實之證據，倘證據是否真實尚欠明確，
    自難以擬制推測之方法，為其判斷之基礎；又認定犯罪事實之證據係指足以認定
    被告確有犯罪行為之積極證據而言，該項證據自須適合於被告犯罪事實之認定，
    始得採為斷罪資料，而認定不利於被告之事實，須依積極證據，苟積極證據不足
    為不利於被告事實之認定時，即應為有利於被告之認定，更不必有何有利之證據
    ，最高法院分別著有五十三年台上字第六五六號、二十九年上字第三一○五號、
    五十二年台上字第一三○○號判例及三十年上字第八一六號判例可資參照。
三、公訴人認被告甲○○涉有上開收受贓物罪嫌，無非係以被告乙○○於偵查中供稱
    ：伊將ＶＤＭ－五一三號輕型機車提供甲○○騎用後，因車牌不見，才於前揭時
    地將ＮＥＤ－八六七號車牌拆卸下來，懸掛在ＶＤＭ－五一三號輕型機車以供甲
    ○○使用等語，而被告甲○○自承與乙○○感情不錯，乙○○借伊車子使用純粹
    是好意等語，衡情被告乙○○當無誣攀好友之理，其供述應屬可信，被告甲○○
    辯稱不知車牌是贓物顯為卸之詞，並有贓物認領保管單、行車執照及車籍資料附
    卷可稽資為論據。訊據被告甲○○堅詞否認有何收受贓物犯行，供稱：伊有跟乙
    ○○借車沒錯，但並不知道車牌是贓物等語。
（一）按刑法第三十四章關於贓物罪之規定，係針對行為人故意收受、搬運、寄藏、
      故買或牙保贓物而在事後助成他人財產犯罪目的之惡性予以處罰，並非藉此課
      予一般人民以協助追查贓物之責；故贓物罪責之成立與否，實須綜合被告取得
      贓物之客觀情況為全盤之觀察，以取決於能否積極證明被告有此犯罪故意。又
      行為人於收受物品時，對於是否認識該物品為贓物，本屬內心之事實，此等主
      觀狀態存在於行為人本身，除非行為人自白此一犯罪主觀構成要件，否則於訴
      訟上欲探究行為人有無此種贓物之主觀認識，類皆以情況證據為認定該主觀犯
      意之證據方法，且「訴訟法之證明及認定之事實，乃歷史之證明及推論，與自
      然科學上之實驗證明不同，後者得以實驗求證完全一致或符合，然訴訟法上之
      證明及事實認定，以推論高度之蓋然性，其推論所得之概括認定，須通常之人
      皆可確信為真實。」始可（最高法院八十四年度台上字第五一二九號判決意旨
      參照）。蓋刑事被告本不負自證無罪之義務，倘無積極事證足認被告確有收受
      贓物之故意存在，即不得遽而揣認被告具有贓物之認識。
（二）ＮＥＤ－八六七號重型機車車牌一面，確係被害人陳新和所有等情，業據被害
      人陳新和之子丙○○證述在卷，並有卷附之贓物認領保管單、行車執照及車籍
      資料作業詳細畫面各一紙足稽，然此僅可以證明被害人之機車車牌遭竊事實，
      並不當然得以證明被告甲○○確實知悉上揭車牌乃係贓物，至於被告甲○○於
      主觀上是否明知或可得而知被告乙○○所借與之機車上懸掛之ＮＥＤ－八六七
      號車牌為來路不明之贓物，仍須依積極證據認定之。
（三）公訴人雖以被告乙○○於偵查中之供述而認被告甲○○上揭辯解不可採。惟查
      ，被告乙○○於警訊中陳稱：「（問：你將該懸掛ＮＥＤ－八六七號車牌之機
      車送給甲○○有無告訴他車牌是竊來的？甲○○知情嗎？）我沒有告訴甲○○
      ，他不知情車牌是竊來的。」（見九十一年七月十八日警訊筆錄）；於偵查中
      陳稱：「我的車牌不見了，是在我借車子給甲○○後不見的，所以我才把車牌
      拆卸下來，裝在他騎的車子上。」、「（問：你是將車子借給甲○○之後車牌
      不見了，才去拔本案的車牌？）是。因為甲○○也是從事清潔工作，他與老婆
      離婚之後，精神就不穩定。」（見九十一年八月三十日偵訊筆錄）；並於本院
      陳稱：「．．．是我自己發現車牌不見，甲○○應不知道．．．」、「（問：
      有無告訴甲○○去拆別人的車牌？）沒有，我沒有跟他說．．．」、「（問：
      如何知道車牌不見？）我去找甲○○才發現車牌不見，但我並沒有問甲○○車
      牌為何不見。」、「（問：將車牌裝上去後有無告訴甲○○？）沒有。」等語
      （見本院九十一年十月二十九日、九十二年三月三日調查及審理筆錄）。則被
      告乙○○固與被告甲○○為好友而無誣攀被告甲○○之理，然被告乙○○既迭
      於警訊、偵查及本院調查審理時均一再供述偷竊ＮＥＤ－八六七號車牌及將車
      牌懸掛予ＶＤＭ－五一三號輕型機車上一事，為伊個人所為，被告甲○○並不
      知情等語明確，自難以被告乙○○之上揭供述認定被告甲○○就車牌乃係贓物
      一節確有所知悉。參以被告乙○○供稱伊將上揭機車借予被告甲○○後不久，
      即發現車牌不見，並自行將所竊得之車牌懸掛予上揭機車等情，再就被告甲○
      ○使用上揭車輛之時間、車牌之面積及懸掛位置以觀，被告甲○○未特別注意
      車牌與原來不同，亦非顯然悖於常情。是被告甲○○辯稱不知車牌係贓物等語
      ，尚非不可採信。
四、綜上所述，公訴人所舉之證據既尚未達於一般人均不致於有所懷疑，而得確信被
    告甲○○必有贓物之認識，自難以收受贓物罪相繩。此外，復查無其他積極證據
    可資證明被告甲○○確有公訴人所指之犯行，既不能證明被告甲○○犯罪，揆諸
    前開判例意旨，依法應為無罪判決之諭知。
據上論斷，應依刑事訴訟法第二百九十九條第一項前段、第三百零一條第一項，刑法
第三百二十條第一項、第四十一條第一項前段、第七十四條第一項第一款，罰金罰緩
提高標準條例第一條前段、第二條，判決如主文。
中      華      民      國    九十二    年      三      月      十七    日
                              臺灣臺南地方法院刑事第三庭
                                  審判長  法  官  陳振謙
                                          法  官  吳勇輝
                                          法  官  孫淑玉
右正本證明與原本無異。
如不服本判決應於送達後十日內向本院提出上訴狀（應附繕本）。
                                          書記官  陳月珍
中      華      民      國    九十二    年      三      月      十八    日
附錄本案論罪科刑法條
刑法第三百二十條第一項：
意圖為自己或第三人不法之所有，而竊取他人之動產者，為竊盜罪，處五年以下有期
徒刑、拘役或五百元以下罰金。


司法院資訊處製作；財團法人民間司法改革基金會備份。
